臺灣高雄地方法院民事判決　　　　　　　100年度訴字第246號
原　　　告　連憶菁
被　　　告　楊安
上列當事人間請求損害賠償事件，本院於民國100 年4 月6 日言
詞辯論終結，判決如下：
    主      文
被告應給付原告新臺幣貳拾伍萬仟肆佰肆拾伍元，及自民國九
十九年一月十五日起至清償日止，按週年利率百分之五計算之利
息。
原告其餘之訴駁回。
訴訟費用由被告負擔四分之一，餘由原告負擔。
本判決第一項得假執行，但被告如以新臺幣貳拾伍萬仟肆佰肆
拾伍元為原告預供擔保後，得免為假執行。
原告其餘假執行之聲請駁回。
    事實及理由
壹、程序部分：
    按訴狀送達後，原告不得將原訴變更或追加他訴，但擴張或
    減縮應受判決事項之聲明者，不在此限，民事訴訟法第255
    條第1 項第3 款定有明文。查原告最初起訴請求：(1)被告應
    給付原告新台幣（以下同）101 萬2333元，及自起訴狀繕本
    送達之翌日起至清償日止按年息5%計算之利息；(2)願供擔保
    請准宣告假執行。嗣後則捨棄先前主張服用鈣片及中藥費用
    合計10萬8960元（參見本院卷第96頁），另具狀追加請求醫
    療（包括就醫所需交通費）及購買躺椅費用共2 萬4436元（
    參見本院卷第129 至130 頁），至其餘請求項目暨數額及假
    執行部分則仍同前所述。是原告前揭所為各係減縮及擴張應
    受判決事項之聲明，核與前揭規定，應予准許。
貳、實體部分：
  一、原告主張：被告於民國98年4 月2 日7 時55分許，駕駛車
      牌號碼3515-XN 號自用小客車（以下稱前開小客車），沿
      高雄市苓雅區○○○路由東往西方向行駛，行經該路段與
      武廟路交岔口以東，疏未注意汽車在同一車道行駛時，後
      車與前車應保持隨時可以煞停之距離，及駕駛人應注意車
      前狀況，隨時採取必要安全措施等情事，竟不慎追撞在同
      車道行駛在前、由原告所騎乘之車牌號碼WJZ-260 號輕型
      機車（以下稱前開機車）車尾，使原告人車倒地，往前滑
      行約9.3 公尺後，再撞擊前方另一機車後車尾，因此受有
      第12胸椎壓迫性骨折及左胸骨骨折之傷害。職是，原告因
      被告上開不法侵害行為受有醫療費用2 萬720 元、看護費
      用9 萬8000元、工作上下班往來增加交通費19萬4400元及
      就醫所須交通費用1216元、增加生活費用9193元、機車損
      害4280元及慰撫金60萬元。為此爰依侵權行為法律關係提
      起本訴等語。並聲明：(1)被告應給付92萬7809元，及自起
      訴狀繕本送達之翌日起至清償日止，按週年利率5%計算之
      利息；(2)願供擔保請准宣告假執行。
  二、被告則以：伊對刑事案件所認定之犯罪事實並不爭執，但
      原告所請求看護費用及計程車費並無理由，另慰撫金數額
      亦屬過高等語資為抗辯。並聲明：(1)原告之訴及假執行之
      聲請均駁回；(2)如受不利判決願供擔保請准免假執行。
  三、兩造爭執及不爭執事項：
    (一)當事人不爭執部分：
      (1)被告於98年4 月2 日7 時55分許，駕駛前開小客車沿高
        雄市苓雅區○○○路由東往西方向行駛，行經該路段與
        武廟路交岔口以東之際，因疏未注意汽車在同一車道行
        駛時，後車與前車應保持隨時可以煞停之距離，及駕駛
        人應注意車前狀況，隨時採取必要安全措施等情事，且
        依當時情況並無不能注意之情事，不慎撞擊行駛在同車
        道前方、由原告所騎乘之前開機車後車尾，致使原告人
        車倒地且往前滑行，繼而撞擊前方由訴外人李金燕所騎
        乘之車牌號碼WSB-755 號輕型機車後方，原告亦因此受
        有第12胸椎壓迫性骨折及左胸骨骨折之傷害。又被告前
        揭所為業經本院99年度交易字第85號刑事判決判處有期
        徒刑3 月，如易科罰金以1000元折算1 日確定在案。
      (2)原告因本件交通事故受傷而支出醫療費用2 萬720 元（
        包括馬光中醫醫院醫療費2 萬30元、長庚醫院門診費用
        440 元及鍾志光中醫診所物理治療250 元，此部分均未
        經強制責任險予以理賠），增加生活費用（如成人紙尿
        褲、三角巾、安全帽及購買躺椅等）9193元及前開機車
        維修費用4280元。
      (3)又原告確有因前往馬光中醫醫院就診而支出交通費用12
        16元（每次64元，共19次）。另針對原告因本件交通事
        故受傷以致上下班必須額外支出交通費部分，兩造同意
        依每次54元、共計334 日計算（參見本院卷第117 、12
        6 頁）。
    (二)當事人爭執部分：
      原告各項所得請求損害賠償之數額為何？
  四、本院之判斷：
      兩造針對被告就本件交通事故之發生確有疏未注意車前狀
      況及保持隨時可以煞停距離之過失，及原告亦因此受有第
      12胸椎壓迫性骨折及左胸骨骨折之傷害等情均不爭執，故
      本件爭點厥為原告所得請求損害賠償數額與雙方過失比例
      應如何認定？茲說明如下：
    (一)醫療費用、財產損失及增加生活費用部分：
      承前所述，原告主張因本件交通事故而支出醫療費用2 萬
      720 元（包括馬光中醫醫院醫療費2 萬30元、長庚醫院門
      診費用440 元及鍾志光中醫診所物理治療250 元，此部分
      均未經強制責任險予以理賠），增加生活費用9193元（如
      成人紙尿褲、三角巾、安全帽及購買躺椅等）及前開機車
      維修費用4280元等情事，業為被告所不爭執，是原告就此
      部分請求被告給付3 萬4193元為有理由，應予准許。
    (二)看護費用部分：
      按親屬代為照顧被害人之起居，固係基於親情，但親屬看
      護所付出之勞力並非不能評價為金錢，雖因二者身分關係
      而免除被害人之支付義務，惟此種基於身分關係之恩惠，
      自不能加惠於加害人，故由親屬看護時雖無現實看護費之
      支付，仍應認被害人受有相當於看護費之損害，得向上訴
      人請求賠償，始符公平原則（最高法院94年度台上字第15
      43號判決意旨參照）。查原告雖主張因本件交通事故受傷
      ，以致需由專人協助照顧3 個月云云，並提出高雄長庚紀
      念醫院診斷證明書1 份（參見99年度審交附民字第19號卷
      第13頁）為憑。然本院觀乎該份診斷證明書僅泛言記載「
      住院期間及出院後2 個月需看護照顧，日常生活部分須人
      扶助」等語，未能詳予敘明原告實際應受看護程度為何，
      尚無從遽採為認定事實之依據。是本院前依職權針對此節
      再次函詢高雄長庚紀念醫院，業經該院以100 年1 月10日
      （99）長庚院高字第9C0895號函覆：原告前自98年4 月2
      日經診斷為第12胸椎骨折及左鎖骨骨折，經治療後於同年
      月8 日出院，依病患當時病情研判，其受傷初期有背痛、
      左肩痛及行動不便等情形，建議除住院期間須由他人全日
      看護外，出院後2 至4 週宜由他人協助照料生活等語綦詳
      （參見本院卷第32頁），從而應認原告僅於98年4 月2 日
      起至同年月8 日止住院期間（共計7 日）始有接受全日看
      護，另於出院後4 週（即28日）內應有接受半日看護之必
      要。又原告主張於上述期間係由家人輪流實施照顧一節，
      業據其供陳在卷，復為被告所不否認，參以前開說明，原
      告就此部分主張被告應支付相當於看護費用之損害，仍屬
      有據。至原告既非僱請專業看護人員實施看護，則其主張
      依一般職業看護日薪2000元計算云云，顯屬過高，故本院
      乃認應以全日看護費用每日1000元、每半日看護費用500
      元計算始為適當。準此，原告得請求相當於看護費用之損
      害數額應為2 萬1000元（《1000元×7 日》＋《500 元×
      28日》＝2 萬1000元），逾此範圍所為之請求即屬無據。
      再者，原告既已自承由台灣產物保險股份有限公司理賠看
      護費用3 萬6000元之情屬實，並有該公司100 年3 月10日
      （100 ）個福字第1001200495號函可證（參見本院卷第10
      1 、123 頁），茲依強制汽車責任保險法第32條規定此部
      分保險給付應視為被保險人損害賠償金額之一部分，被保
      險人受賠償請求時，得扣除之，是原告此部分所受損害既
      已獲有完全填補，依法即不得再向被告請求賠償，故原告
      此項請求應予駁回。
    (三)因受傷增加交通費用支出部分：
      按民法第193 條第1 項所稱「增加生活上之需要」，係指
      被害以前並無此需要，因為受侵害，始有支付此費用之需
      要而言。是被害人苟因遭受侵害以致必須額外支出交通費
      用（例如額外就醫、或必須改變原有交通往來方式），性
      質上核屬增加生活上需要之費用，加害人固應加以賠償，
      但有關此部分費用之認定，亦應以實際上有其必要者為限
      ，要非可徒以被害人片面主張內容為據。查原告主張因前
      往馬光中醫醫院就診而須額外支出交通費用1216元部分，
      已為兩造所不爭執，是原告前開請求應予准許。另針對原
      告因本件交通事故受傷以致上下班必須額外支出交通費部
      分，其最初請求依計程車費每月8100元及期間2 年之標準
      計算，嗣後兩造則同意改依每次54元、共計334 日之方式
      計算（參見本院卷第117 、126 頁），則原告就此部分得
      請求數額應為1 萬8036元（54元×334 日＝1 萬8036元）
      。故原告就因本件交通事故受傷以致增加交通費用合計得
      請求1 萬9252元（1216元＋1 萬8036元＝1 萬9252元），
      逾此範圍之其餘請求則屬無據。
    (四)慰撫金部分：
      (1)按因故意或過失，不法侵害他人之權利者，負損害賠償
        責任；又不法侵害他人之身體、健康、名譽、自由、信
        用、隱私、貞操，或不法侵害其他人格法益而情節重大
        者，被害人雖非財產上之損害，亦得請求賠償相當之金
        額，民法第184 條第1 項前段、第195 條第1 項分別定
        有明文。本件原告因被告駕車過失之不法行為而受有身
        體傷害之事實，非僅為雙方所是認無訛，且被告此等犯
        行亦經本院以99年度交易字第85號刑事判決有罪確定在
        案，故原告除身體所受具體傷勢外，其精神上亦將因此
        受有痛苦，至堪採認，是其依前揭規定請求被告賠償其
        所受非財產上之損害，誠屬有據。
      (2)其次，非財產上損害之數額是否相當，應以實際加害情
        形與其名譽影響是否重大，及被害者之身份地位與加害
        人經濟狀況等關係定之；另針對慰藉金之賠償須以人格
        權遭遇侵害，使精神上受有痛苦為必要，其核給標準固
        與財產上損害之計算不同，然非不可斟酌雙方身份資力
        與加害程度，及其他各種情形核定相當之數額，最高法
        院47年台上字第1221號及51年台上字第223 號亦分別著
        有判例。查原告係高職畢業，以擔任公司出納為業，有
        多筆證券投資；另被告則為專科肄業，任職於高雄市政
        府水利局擔任技工，名下有房屋暨土地各1 筆及汽車1
        部等情，各據兩造陳明在卷，並有卷附財產資料清單可
        稽。本院遂審酌當事人之社會地位、經濟暨財產狀況，
        另參諸本件實因被告駕車不慎而肇生交通事故，且原告
        亦須為此接受長期接受復健治療，遂兼衡此舉對原告心
        理及生理上造成之痛苦程度等一切情狀，乃認原告就本
        件所得請求慰撫金數額應以20萬元為適當，逾此範圍之
        請求則無理由，應予駁回。
    (五)末按，依民法第229 條規定給付無確定期限者，債務人於
      債權人得請求給付時，經其催告而未為給付，自受催告時
      起，負遲延責任；其經債權人起訴而送達訴狀，或依督促
      程序送達支付命令，或為其他相類之行為者，與催告有同
      一之效力。查本件係由原告提起刑事附帶民事訴訟，起訴
      狀於99年1 月14日送達予被告收受在案，故原告請求被告
      就上述應給付款項25萬3445元（3 萬4193元＋1 萬9252元
      ＋20萬元＝25萬3445元）另自99年1 月15日起至清償日止
      按週年利率5%計算之利息，亦屬有據。
  五、綜前所述，原告依據侵權行為之法律關係請求被告給付25
      萬3445元，及自99年1 月15日起至清償日止按週年利率5%
      計算之利息部分為有理由，應予准許；逾此範圍外之其餘
      請求則屬無據，依法應予駁回。
  六、此外，本件原告前揭勝訴部分所命被告給付金額未逾50萬
      元，應依民事訴訟法第389 條第1 項第5 款規定依職權宣
      告假執行，又原告雖陳明願供擔保聲請假執行之宣告，惟
      其聲請不過僅係促請法院職權之發動，本院自無庸就其聲
      請為准駁之裁判，應予指明。另被告陳明願供擔保聲請宣
      告免為假執行，核無不合，爰酌定相當擔保金額准許之。
      至於原告敗訴部分，其假執行之聲請即失所依附，併予駁
      回。
  七、本件事證已臻明確，兩造其餘主張陳述及所提證據方法，
      經本院斟酌後認均不足以影響本判決結果，自無逐一詳予
      論駁之必要，併此敘明。
  八、據上論結，本件原告之訴一部有理由，一部無理由，依民
      事訴訟法第389 條第1 項第5 款、第392 條第2 項、第79
      條，判決如主文。
中    華    民    國   100    年    4     月    20    日
                  民事第六庭  法  官  陳明呈
以上正本係照原本作成。
如對本判決上訴，須於判決送達後20日內向本院提出上訴狀。如
委任律師提起上訴者，應一併繳納上訴審裁判費。
中    華    民    國   100    年    4     月    20    日
                              書記官  黃靖媛